【裁判字號】    92,訴,172
【裁判日期】    921118
【裁判案由】    毒品危害防制條例
【裁判全文】
臺灣宜蘭地方法院刑事判決                          九十二年度訴字第一七二號
    公  訴  人  臺灣宜蘭地方法院檢察署檢察官
    被      告  甲○○
右列被告因違反毒品危害防制條例案件，經檢察官提起公訴（九十二年度毒偵字第三
０九號），本院判決如左：
    主  文
甲○○無罪。
    理  由
一、公訴意旨略以：被告甲○○前於民國八十九年間因施用毒品案件，經本院依聲請
    裁定送觀察、勒戒，認無繼續施用毒品之傾向而經臺灣宜蘭地方法院檢察署檢察
    官以八十九年度毒偵緝字第二０四號為不起訴處分確定後，又因施用毒品案件，
    經本院依聲請裁定送觀察、勒戒後，認有繼續施用毒品之傾向，再經本院依聲請
    裁定令入戒治處所施以強制戒治，另該署檢察官復以九十一年度毒偵緝字第四六
    號案件提起公訴後，由本院於九十一年七月三十一日判處有期徒刑一年確定。嗣
    其執行強制戒治部分，因無繼續戒治之必要，而由本院依聲請裁定停止戒治並宣
    付保護管束。詎其仍不知悔改，竟再於同年三月二十五日十時十分許起往前回溯
    三日內某時之保護管束期間內，在不詳處所施用第一級毒品海洛因（下稱海洛因
    ）一次，經該署觀護人定期對其採尿送驗後呈嗎啡陽性反應，始悉上情。因認被
    告甲○○涉嫌違反毒品危害防制條例第十條第一項之施用第一級毒品罪嫌等語。
二、公訴意旨認被告甲○○涉犯前開罪嫌，無非係以被告經該署觀護人採尿送鑑後，
    由臺灣科技檢驗股份有限公司出具之濫用藥物檢驗報告一份，暨該署受檢者姓名
    、尿液編號對照表一份為其主要論據。然訊之被告則堅持否認有何施用毒品之行
    為，辯稱：其至臺灣宜蘭地方法院檢察署觀護人室定期採尿送驗前，曾因鼻部過
    敏而至溫家麟診所看診，並服用醫師開具之藥物。其尿液中所呈之嗎啡陽性反應
    應係所服用藥物引起，並非施用毒品所呈之嗎啡陽性反應等語。
三、按犯罪事實應依證據認定之，無證據不得認定其犯罪事實，又不能證明被告犯罪
    者，應諭知無罪之判決，刑事訴訟法第一百五十四條、第三百零一條第一項分別
    定有明文。又按刑事訴訟法上所謂認定犯罪事實之證據，係指足以認定被告確有
    犯罪行為之積極證據而言，如未能發現相當證據或證據不足以證明，自不得以推
    測或擬制之方法，以為裁判之基礎，最高法院二十九年上字第三一０五號及四十
    年臺上字第八六號分別著有判例；認定不利於被告之事實，須依積極證據，苟積
    極證據不足為不利於被告事實之認定，即應為有利於被告之認定，更不必有何有
    利之證據，最高法院三十年上字第八一六號判例可資參照。次依最高法院四十年
    臺上字第八六號、七十六年臺上字第四九八六號判例意旨，認定犯罪事實，所憑
    之證據，雖不以直接證據為限，間接證據亦包括在內，然無論直接或間接證據，
    其為訴訟上之證明，須於通常一般之人均不致於有所懷疑，而得確信其為真實之
    程度者，始得據之為有罪之認定，倘其證明尚未達到此一程度，而有合理性懷疑
    之存在時，即無從為有罪之認定，合先敘明。
四、經查：
  (一)被告甲○○確於九十二年三月二十一日前往址設宜蘭縣羅東鎮○○路二六四號溫
    家麟診所醫治過敏鼻病及嚴重咳嗽，並由醫師開立含有低劑量Ｃｏｄｅｉｎｅ（
    藥品名：Ｃｏｄｅｐｉｎｅ）５ｍｇ，五日份共計十五顆進行治療之事實，有溫
    家麟診所病歷表及說明一份在卷可佐，是被告於九十二年三月二十五日至臺灣宜
    蘭地方法院檢察署觀護人室定期採尿送驗前，確有服用醫師開立含有可代因藥物
    之舉，洵堪認定。
  (二)本院依職權檢附被告臺灣科技檢驗股份有限公司上揭濫用藥物檢驗報告及溫家麟
    診所病歷及說明，函詢臺灣科技檢驗公司、法務部調查局及法務部法醫研究所被
    告甲○○尿液中嗎啡及可代因之閾值濃度是否肇因於其服用前述藥物之故，臺灣
    科技檢驗股份有限公司於九十二年九月八日以臺檢字第九二九八號函覆：以被告
    尿中嗎啡及可代因含量比例研判，係施用可代因代謝嗎啡所致，且可代因為管制
    呼吸系統用藥。」另法務部法醫研究所亦於九十二年十月二十一日法醫毒字第０
    九二０００三七二八號函陳：「Ｃｏｄｅｐｉｎｅ在醫療用途上為鎮咳藥，含Ｃ
    ｏｄｅｉｎｅ  Ｐｈｏｓｐｈａｔｅ成分。可代因經口服後，在尿中可代謝成可
    代因及嗎啡成分，尿中總可代因與嗎啡濃度比例在二十四小時內，一般均超過一
    點零，在二十四至三十小時中，比例可能小於一點零，三十小時後，尿中可能只
    能檢測到嗎啡成分。依被告於九十二年三月二十六日採尿送檢時間接近，該劑量
    可導致尿液檢查呈可代因及嗎啡陽性反應，據此被告之可代因及嗎啡陽性反應應
    可視為醫療用藥所致。」又法務部調查局再於九十二年十月二十二日以調科壹字
    第０九二００三四五八八０號函稱：「被告尿液檢驗呈可代因濃度大於一０００
    （四七二二）ｎｇ＼ｍｌ，嗎啡濃度４２９ｎｇ＼ｍｌ，依據尿液檢驗原理尿液
    中可代因濃度大於嗎啡濃度十倍以上，應可判定尿液當事人係服用可代因藥物所
    致。」是總據臺灣檢驗科技股份有限公司、法務部法醫研究所及法務部調查局前
    述函文內容，即徵被告尿液中所呈之嗎啡陽性反應，應係肇因於服用含有可代因
    之藥品所致，被告所執辯解實非虛詞，當足採憑。
  (三)綜上各情，本件被告甲○○經採尿送鑑雖呈嗎啡陽性反應，但並非施用海洛因而
    係肇因於服用治療鼻部過敏及鎮咳之藥品，已如前述，故本件要難單以臺灣檢驗
    科技股份有限公司出具之濫用藥物檢驗報告之嗎啡陽性反應結果，率斷被告施用
    海洛因之犯行甚明。此外，本院復查亦無其他積極證據抑或補強證據可資證明或
    補強被告有如公訴意旨所指之施用毒品行為，揆諸首揭判例意旨，因其犯罪嫌疑
    咸有不足，不能證明被告犯罪，爰依法為被告甲○○無罪判決之諭知。
據上論斷，應依刑事訴訟法第三百零一條第一項前段，判決如主文。
本案經檢察官林  慧到庭執行職務
中      華民      國      九十二      年    十一    月    十八    日
                              臺灣宜蘭地方法院刑事第二庭
                                        審判長法  官  黃  永  勝
                                              法  官  林  楨  森
                                              法  官  陳  嘉  年
右正本證明與原本無異。
如不服本判決，應於判決送達後十日內，向本院提出上訴狀。（應附繕本）
                                              書記官  詹  玉  惠
中      華      民      國      九十二      年    十一    月    十九    日


司法院資訊處製作；財團法人民間司法改革基金會備份。
